最高法院刑事判決　　　　　　　　　　　　　　　八十八年度台上字第一四四三號
　　上　訴　人　甲○○
　　選任辯護人　王東山
右上訴人因強盜等罪案件，不服台灣高等法院中華民國八十六年四月十六日第二審判
決（八十六年度上訴字第七四三號，起訴案號：台灣板橋地方法院檢察署八十五年度
偵字第一七三二四號），提起上訴，本院判決如左：
    主  文
原審及第一審關於甲○○加重準強盜部分之判決均撤銷。
甲○○攜帶兇器竊盜，因脫免逮捕而當場施以強暴，累犯，處有期徒刑伍年貳月，「
一」字型起子壹支沒收。
其他上訴駁回。
    理  由
本件未聲明一部上訴，依刑事訴訟法第三百四十八條第一項規定，視為全部上訴，合
先敘明。
一、改判部分（即加重準強盜部分）：
原判決認定上訴人甲○○前因違反麻醉藥品管理條例案件，經台灣板橋地方法院判處
有期徒刑四月確定，於民國八十二年十月十二日執行完畢，猶不知悔改，攜帶其所有
客觀上足以對人之生命、身體安全構成威脅，可供作為兇器使用之「一」字型起子一
支，夥同徐振義（經原審判處罪刑確定）共同基於為自己不法所有之概括犯意聯絡，
於八十五年九月五日清晨六時三十分許，由徐振義在相距約五十公尺旁負責把風，上
訴人則持上開起子開啟牌照號碼Ｍ○－二九○號，停放於台北縣蘆洲鄉○○街附近鴨
母港抽水站前之計程車車門，竊取蔡明仁所有新台幣（下同）五十元硬幣三枚，甫得
手即為台北市政府警察局交通警察大隊大安分隊警員施元杰、張基展、張友鑫、黃德
昭、李宏益發覺，警員張基展上前表明警察身分後欲逮捕上訴人，徐振義見狀趁隙逃
離現場，上訴人向警員張基展求饒要求放其一馬不成，為脫免逮捕，竟單獨另行起意
，當場就地拾起棍子一支擲向警員張基展而施強暴，幸張基展及時閃避未被擊中，上
訴人則趁機往台北縣蘆洲鄉○○○路方向逃跑，經張基展在馬路及巷道間追逐約四百
公尺後追獲，上訴人復與張基展扭打而當場施以強暴拒捕，再掙脫逃離約二百公尺始
經警捕獲，並扣得含上開一百五十元之贓款一百六十一元（所攜「一」字型起子則因
上訴人受追捕中丟棄於不詳地點而未扣案）等情。係以上開事實，業據上訴人甲○○
於警訊、檢察官初訊及已判刑確定之共同被告徐振義於警訊時分別供述不諱，核與被
害人蔡明仁於警訊、偵審中所指述被害之情節相符，並經證人即警員張基展結證明確
，復有經被害人蔡明仁領回一百五十元之贓物認領保管收據一紙附卷可資佐證。綜合
以觀，上訴人有前開加重準強盜之犯行，堪以認定，為其所憑之證據及認定之理由。
又敘明蔡明仁於原審調查時證稱，整個車前門的鎖都被撬掉，因五十元之硬幣與十元
的硬幣會搞錯，所以把五十元的硬幣放在車前座的煙灰缸內，其餘的十元及五元的硬
幣放在駕駛座前放零錢的地方，收班時，就把十元的收走等語明確。是上訴人辯稱，
蔡明仁之計程車內，不存放十元、五元的硬幣，卻放五十元的硬幣，不合理云云，尚
無可採。上訴人於檢察官複訊及第一審審理時，雖翻異前供，辯稱：當時伊於現場小
便，並無偷竊犯行，警員係以強暴方法即以手銬打傷伊後強迫伊自白犯罪，且令伊於
檢察署偵訊時不得翻供云云，並提出驗傷診斷書一紙為證。共同被告徐振義亦附和翻
供稱：未參與行竊，伊不知張基展是警員，見其掏槍因害怕才逃跑云云。惟查證人即
警員張基展於第一審八十五年十二月五日訊問時結證稱：「（問：在現場有無毆打被
告甲○○﹖）沒有毆打，是扭打，當時我發現，表明是警察，他叫我放了他，我說不
行，他丟一根木棍，差點丟到我，後來他跑，我就追，追了四百多公尺左右，有停下
來扭打，又跑掉，又跑了約二百公尺，他看到樹林分局巡邏車才停下來，我把他加銬
，他又拒捕不讓我加銬，此又有拉扯」、「（問：他的傷何來﹖）在扭打間，從馬路
追到巷子裡，一路上停很多車子，撞到路邊車子，是在四百多公尺第一次停頓那地方
撞到」、「（問：帶甲○○回警局途中及警局內有無打他﹖）沒有，回到警局也沒打
他」、「（帶他上車有無恐嚇他說回警局要你好看﹖）沒有」、「（問：銬上手銬後
有無再打他﹖）沒有打他」等語，核與上訴人之警訊筆錄記載：「我在臺北縣蘆洲鄉
鴨母港抽水站前行竊Ｍ○－二九○號計程車時，被警方當場發現，我想逃跑，並就地
拾起一支棍子，向該名警察丟去，並往長安南路方向跑走，在被追捕過程中，我與該
名警察發生扭打，我一不小心頭部撞上停放於路旁車輛車角而受傷」（見偵查卷第七
頁反面）等語相符，上開警訊筆錄並經上訴人閱讀認無訛始簽名捺指印（見上訴人第
一次警訊筆錄）；再參以上訴人於第一審八十五年十一月二十五日訊問時，亦自承在
警局並未遭刑求等情，認上訴人在警訊中之自白與事實相符，堪予採信。雖上訴人於
審理中翻異稱：在現場並無扭打，伊頭部之傷係警員張基展載伊回警局時在車上用手
銬打傷的云云，然依卷附上訴人之驗傷診斷書所載，其僅於頭頂部位受有「頭部裂傷
二‧五乘○‧二乘○‧三公分」之裂傷，而警員張基展於追逐逮捕上訴人後，即以所
帶手銬將上訴人雙手加銬再帶上車回警局，如上訴人係在回警局車上被警員張基展以
加銬於上訴人雙手之手銬打傷其頭頂部位，何以未在加銬磨擦劇烈之雙手手腕造成挫
傷或擦瘀腫之傷痕﹖反係在頭頂部位受有裂傷﹖是該驗傷診斷書尚不能作為上訴人遭
刑求之證據。況上訴人被逮捕回警局後所寫自白書，雖坦承犯行，然其所書行竊時間
，與隨後製作之二份警訊筆錄所供行竊時間略有出入，衡情如係警員刑求取供，焉會
有如此之出入﹖且如係遭刑求成傷，警員亦無可能帶上訴人回家面見家屬並更換血衣
﹖亦不至在其伯父呂榮泰家中等候之時未向其伯父求援﹖更無於返家更換血衣之時未
告知其父謝榮祥之理﹖再上訴人於檢察官初次偵訊時，承認偷竊人家車內財物，又稱
對於在警訊所言無意見（見偵查卷第二十二頁），足見上訴人之警訊自白應係出於自
由意志，而具有任意性，且與事實相符。所辯遭刑求方自白一節，要係事後臨訟卸責
之詞，不足採信。次查共同被告徐振義因逃離現場未被逮捕，嗣因上訴人自白與其夥
同行竊，始由警員通知到案說明，而徐振義製作警訊筆錄時，並自白與上訴人共同連
續行竊，徐振義係由其兄陪同至警局接受訊問，未受刑求，復據徐振義供明在卷（見
原審卷八十六年三月二十一日訊問筆錄）。又上訴人持用之起子被丟在現場之污水池
內，警員未予撈取，亦據警員張基展及蔡明仁供明。而共同被告徐振義警訊中之自白
如前所述，亦具有任意性且與事實相符，堪予採信，其於審理中翻異前供，亦屬卸責
之詞，諉無可採。上訴人對警員張基展擲棍子，並與之拉扯而施強暴一節既不否認，
雖辯稱，不知張基展係警員云云。然警員張基展於原審調查時證稱，當時有表明伊是
警察，且上訴人為現行犯，不問何人均得加以逮捕，上訴人於行竊後為脫免逮捕而施
強暴，即成立準強盜罪。對於上訴人所辯各節如何不足採，均於理由內詳予指駁說明
。又以上訴人攜帶在客觀上足為兇器之「一」字型起子一支行竊，於犯行被發現，因
脫免逮捕，當場施以強暴，核係犯刑法第三百二十九條之準強盜罪，因其準強盜行為
有刑法第三百二十一條第一項第三款之情形，應依刑法第三百三十條第一項之規定處
罰。上訴人前因違反麻醉藥品管理條例案件，經臺灣板橋地方法院判處有期徒刑四月
確定，於八十二年十月十二日執行完畢，有臺灣高等法院檢察署刑案紀錄簡覆表、臺
灣板橋地方法院檢察署刑案資料查註紀錄表各一紙附卷可稽，五年之內再犯有期徒刑
以上之本罪，應依累犯之規定加重其刑。認第一審審酌上訴人之品行、犯罪動機、目
的、手段、所生之危害及犯罪後之態度等一切情狀，適用刑法第三百二十一條第一項
第三款、第三百三十條第一項、第四十七條、第三十八條第一項第二款，就上訴人此
部分論以加重準強盜罪，累犯，量處有期徒刑五年二月，並以「一」字型起子一支，
為上訴人所有且係供其犯罪所用之物，業據上訴人及共同被告徐振義二人於警訊時供
明，雖因上訴人受追捕中丟棄而未扣案，然無證據證明業已滅失不存在，仍依刑法第
第三十八條第一項第二款，併予宣告沒收，為無不合，因而維持第一審關於此部分之
判決，駁回上訴人關於此部分在第二審之上訴。原判決依憑上述證據，為綜合之判斷
，認上訴人有上開加重準強盜之犯行，對於其綜合證據調查取捨及證明力判斷之結果
，所為上訴人此部分犯罪事實之認定，並無違背一般經驗法則或論理法則之情形，自
不容任意指摘。上訴意旨仍執前詞，就有無遭刑求取供，為單純事實之爭執並否認此
部分犯罪，就原判決理由已詳予論斷說明之事項，任加指摘，雖無可取。惟依原判決
確認之事實，上訴人於行竊中當場被張基展等警員發現，屬現行犯，而張基展當場表
明警員之身分加以逮捕時，顯係依法執行其警察之職務，上訴人於警員執行其逮捕犯
人之職務時，為脫免逮捕而當場對之施以強暴之行為，除觸犯上開加重準強盜罪外，
並觸犯刑法第一百三十五條第一項之妨害公務罪，其係以一強暴行為同時觸犯上開二
罪，為想像競合犯，應依刑法第五十五條從一重之加重準強盜罪處斷。檢察官起訴書
雖未論及觸犯妨害公務罪之法條，惟對於妨害公務部分之犯罪事實亦已敘述甚詳，此
部分亦在起訴之範圍，自應併予審究。原判決對於妨害公務部分未併予論究，尚有可
議。又原判決事實欄認定記載上訴人用以行竊之「一」字型起子，因上訴人於被追捕
中丟棄於不詳地點而未扣案，核與理由一說明上訴人持用之起子被其丟在現場之污水
池內，警員未予撈取云云不符；而上開理由之記載與其理由三說明上訴人所有「一」
字型起子一支，因上訴人受追捕中丟棄於不詳地點云云之記載，前後齟齬，不盡吻合
，但不影響該起子被丟棄之事實認定及判決之結果。上訴意旨執以指摘雖非全無理由
，因原判決上開違誤尚不影響於事實之確定，本院可據以為判決。爰將原審及第一審
關於上訴人此加重準強盜部分之判決均撤銷，改判仍量處如主文第二項所示有期徒刑
五年二月，「一」字型起子一支依法併予宣告沒收。
二、駁回部分（即上訴人攜帶兇器竊盜部分）：
按刑事訴訟法第三百七十六條所列各罪之案件，經第二審判決者，不得上訴於第三審
法院，法有明文。本件上訴人甲○○因被訴強盜等罪案件，不服原審判決提起上訴，
惟關於竊盜部分，原判決係依刑法第三百二十一條第一項第三款論處共同連續攜帶兇
器竊盜( 累犯 )罪刑，核屬刑事訴訟法第三百七十六條第二款之案件，依上開說明，
此部分既經第二審判決，自不得上訴於第三審法院，上訴人竟復提起上訴，顯為法所
不許，應予駁回。
據上論結，應依刑事訴訟法第三百九十五條前段、第三百九十七條、第三百九十八條
第一款，刑法第三百二十一條第一項第三款、第三百二十九條、第三百三十條第一項
、第一百三十五條第一項、第五十五條、第四十七條、第三十八條第一項第二款，罰
金罰鍰提高標準條例第一條前段，判決如主文。
中      華      民      國    八十八    年      三      月    二十五    日
                              最高法院刑事第六庭
                                  審判長法官  董  明  霈
                                        法官  丁  錦  清
                                        法官  賴  忠  星
                                        法官  林  茂  雄
                                        法官  王  居  財
      右正本證明與原本無異
                                              書  記  官
中      華      民      國    八十八    年      四      月      一      日
